臺灣高雄地方法院刑事判決　　　　　　　　　　　　　　九十年度重訴字第六七號
　　公　訴　人　臺灣高雄地方法院檢察署檢察官
　　被　　　告　己○○
　　指定辯護人　本院公設辯護人戊○○
　　被　　　告　甲○○
　　選任辯護人　陳旻沂
右列被告因殺人等案件，經檢察官提起公訴（九十年度偵字第二０五００號、九十年
度偵字第二０五０一號），本院判決如左：
    主  文
己○○共同以競駛之方式致生往來之危險，因而致人於死，處有期徒刑捌年。
甲○○共同以競駛之方式致生往來之危險，因而致人於死，處有期徒刑捌年陸月。又
服用酒類，不能安全駕駛動力交通工具而駕駛，處有期徒刑肆月。應執行有期徒刑捌
年捌月。
    事  實
一、甲○○前因服用酒類不能安全駛動力交通工具而駕駛案件，經台灣板橋地方法院
    於民國八十八年十一月二十六日判處拘役三十日，緩刑二年，並於八十九年三月
    十三日確定（不構成累犯）。甲○○於緩刑期間內，猶不知悔改，於九十年十一
    月二日凌晨二時許（檢察官誤載為一時許），與其友人郭昱材在高雄市○○區○○路ＢＵＰ西部牛仔餐廳內各飲用二瓶啤酒後，復駕車前往高雄市鼓山區西子灣
    買一瓶啤酒在海邊繼續飲用，至同年月日凌晨三時許，明知飲酒後吐氣所含酒精
    成份超過每公升０．二五毫克以上者，注意力及反應力會降低，應不得駕車，且
    已達酒醉不能安全駕駛之程度，仍駕駛車牌號碼Ｅ五─一九一八號自小客車附載
    郭昱材，沿高雄市○○路由西往東方向行駛，途經五福四路愛河橋上時，適己○○駕駛車牌號碼Ｄ二─二七二九號自小客車，附載其友人吳春梅，與甲○○同方
    向行進，己○○、甲○○二人眼見雙方車輛之廠牌、車型、款式均相同，竟萌競
    速之故意，基於共同犯意之聯絡，分別以時速超過一百公里之車速，在供公眾通
    行之高雄市○○○道五福路上奔馳競速，並以一前一後，或相互併排之方式在道
    路上高速疾駛，致路上人車有遭撞擊之虞，而生公眾往來之危險。又己○○、甲○○二人對在此高速競駛之情況下，其本人及對方均易因突發狀況反應不及致使
    用道路之人員死傷，亦有所預見，詎己○○、甲○○二人駕駛上揭車輛行近五福
    路、林森路口時，適張意玉駕駛車牌號碼ＺＥＬ─四０九號輕機車，沿林森路由
    北往南方向行駛途經該交岔路口，行駛在前之己○○因車速過快，不及反應，無
    法閃煞而撞及張意玉之輕機車，張意玉人車因此卡在己○○車下，連人帶車被拖
    行一百四十七公尺直至過忠孝路口始停止，張意玉因此受有多處挫傷，雖經緊急
    送醫，仍於送醫前出血性休克致死；甲○○跟隨在己○○車後，眼見前車發生事
    故，即向右閃避，適李清涼駕駛車牌號碼ＹＸＦ─三三一號輕機車，在忠孝一路
    南向北方向停車等紅燈，甲○○亦因車速過快，行車失控而撞及李清涼人車後，
    再衝入五福二路五十九之十號花店內，李清涼因此受有多處外傷，然因傷重亦於
    送醫前因出血性休克致死。己○○、甲○○二人於肇事後留在原地，俟偵查犯罪
    職務之警員到場將二人帶回派出所處理時，對於未發覺之犯罪，向警員說明肇事
    之經過，並表示願意接受裁判之意思而自首。甲○○並於至派出所後一個多小時
    ，經警察以呼氣酒精測試，測得酒精濃度仍高達每公升０‧五一毫克。
二、案經高雄市政府警察局新興分局移送台灣高雄地方法院檢察署檢察官偵查起訴。
    理  由
一、訊據被告己○○、甲○○二人對於駕車肇事致被害人張意玉、李清涼死亡之事實
    均供承不諱，被告甲○○對於飲酒後駕車對其有影響一節亦不否認，然矢口否認
    有何飆車競駛致人於死之犯行，被告己○○辯稱：當時伊並沒有看到甲○○的車
    ，係因家中開早餐店，要趕回去屏東幫忙做生意，才開快車，並沒有跟甲○○競
    速云云；被告甲○○則辯稱：伊當日從台北開車南下回到高雄故鄉出差，與朋友
    郭昱材飲酒後，覺得很累，想趕快回前鎮家中睡覺才開快車，但伊沒有與己○○
    飆速云云。經查（一）被告二人均以超過時速一百公里之高速在高雄市○○路上
    行駛之事實，業據被告己○○於警訊中自白：時速大約一百十公里等語，於本院
    調查時供陳：約一百左右等語（見本院九十年十二月十日訊問筆錄），及被告甲○○同車友人郭昱材於警訊中陳稱：「我們車輛當時跟在藍色車輛後方以每小時
    一百四十多公里之車速由五福路過中山路向東行駛」等語可證。而被告二人係因
    彼此所駕乘之車輛車型相同，乃起意競速而以超過一百公里之時速在五福路上競
    駛之事實，亦據被告甲○○於偵訊時供稱：「：：我剛從台北下來，很少看到對
    方那種車款，所以才與他拼車速」等語（見九十年相字第一八四０號卷第十三頁
    ），核與被告己○○同行之友人吳春梅於警、偵訊中陳稱：「我朋友己○○停在
    五福與中山路口停紅綠燈，看見白色自小客Ｅ五─一九一八才開始沿五福路一起
    競駛」、「（問：是否己○○開的小客車與別輛小客車並排競駛而肇事？）是的
    」等語相符（見九十年相字第一八四一號卷第十二頁），被告甲○○於本院審理
    中亦供稱：當時我跟在黃某車後，我想超他的車，但超不過去等語（見本院九十
    一年二月二十七日訊問筆錄），參酌本案目擊證人乙○○於警訊時亦證稱：「：
    ：我看到兩部自小客一部藍色Ｄ二─二七二九及一部白色Ｅ五─一九一八在五福
    二路由西向東高速在飆車至五福二路與林森路口：：」等語，是被告二人有在五
    福路上高速競飆之行為堪以認定，證人吳春梅事後於本院審理時雖改口稱：被告
    己○○沒有與被告甲○○競駛云云，然證人吳春梅於警偵訊中之指述均與被告甲○○之供述情節相符，並無瑕疵可指，是其事後證稱沒有競飆云云，無非迴護被
    告己○○之詞不足採信。又被害人張意玉為被告己○○撞擊後，人車夾到被告己○○駕駛之車輛下方，復為被告己○○之車輛拖行一百四十七公尺始停止，且被
    告甲○○之車輛撞及被害人李清涼後，復繼續往前行駛而衝入路旁花店等情，有
    道路交通事故調查報告表、照片附卷可稽，足證被告二人當時駕駛之車速非常快
    ，才無法及時停煞，並於肇事後或再繼續前駛一段很長之距離，或造成路旁商家
    店內物品嚴重毀壞，是被告二人在道路上高速疾駛之行為，足致路上人車有遭撞
    擊之虞，而生公眾往來危險之事實亦堪以認定。
    （二）被告二人對於在道路上高速行駛會致人死傷之結果均有所預見，此業據被
    告於本院審理時供承不諱，被告二人既有預見，猶高速急駛，而分別因閃煞不及
    ，於前開時地撞擊被害人張意玉、李清涼，致被害人受有多處挫傷、外傷，出血
    性休克死亡之事實，業據被告二人自白不諱，並經檢察官督同檢驗員相驗屬實，
    復有相驗屍體證明書、驗斷書、勘驗筆錄、照片、道路交通事故調查報告表附卷
    可稽，被告二人既已預見在高速行駛之下，自己及對方均會因反應不及而生死傷
    之結果，則被告二人對雙方因此肇事所生之個別結果均應共同負責。（三）被告
    甲○○為警查獲後一個多小時，經警測試結果，其呼氣所含酒精濃度達每公升０
    ．五一毫克，此有酒精濃度測試值分析表附卷可稽，而刑法第一百八十五條之三
    服用藥物或酒類駕駛罪，以行為人不能安全駕駛動力交通工具為構成要件，本規
    定係於八十八年四月二十一日經總統公布施行，然在何種情況始能認定已喪失駕
    駛能力，尚無實務見解可供參酌，惟德國司法實務界則是以血液內酒精含量的值
    去做解釋，認為「無駕駛能力」可分兩種情況，其一是血液中酒精含量千分之一
    ．一以上，即呼氣所含之酒精含量達每公升０．五五毫克以上，為「絕對無駕駛
    能力」，另一是，血液中酒精含量在千分之０．三至一．一之間，並加上特定具
    體危險情況時，可認定為「相對無駕駛能力」，此兩種情形的無駕駛能力，皆可
    科以刑罰，嗣法務部於八十八年五月十日邀集各界會商，訂出呼氣中所含酒精濃
    度達每公升０．五五毫克即符合本罪之要件，若在０．二五至０．五五毫克間，
    執行警察有客觀事實認定不能駕駛，也可移送法辦，亦係採此一見解；本件被告
    甲○○雖不否認有喝酒之事實，然堅稱仍可開車云云，惟被告甲○○飲酒後會影
    響開車行為一節，亦據被告甲○○供承弗諱，復佐以被告甲○○自五福路、林森
    路口起就開始剎車，至相距約一百公尺之五福路、忠孝一路口，車輛仍無法安全
    控制，而撞及停在忠孝一路上之被害人李清涼機車後，復續行撞及路旁商家等情
    ，業據被告供陳在卷，並有照片、道路交通事故調查報告表附卷可稽，可證被告
    甲○○確已達不能安全駕駛之程度，否則被告甲○○應可於此段距離內有效煞車
    ，並於發現被害人李清涼後作有效之閃避措施。綜上所述，被告辯解不足採信，
    本案事證明確，被告犯行已堪認定。
二、查被告二人於右揭時地分別駕車以時速超過一百公里之車速在高雄市○○○道五
    福路上飆駛，足致路上人車有遭撞擊之虞，致生公眾往來之危險，又分別駕車撞
    及被害人張意玉、李清涼致死之結果，亦為被告所得預見，是核被告二人此部分
    犯行，係犯刑法第一百八十五條第二項、第一項之以他法致生往來之危險，因而
    致人於死罪。公訴人於起訴書中雖漏未論述此法條，惟檢察官蒞庭時已予補充，
    且起訴書中就此部分犯罪事實已論及，本院自得審理，亦無變更起訴法條之問題
    。又被告甲○○酒後不能安全駕駛而駕駛，另犯刑法第一百八十五條之三之服用
    酒類致不能安全駕駛動力交通工具而駕駛罪。被告二人間就以他法致生往來之危
    險罪部分，既有犯意之聯絡，行為之分擔，且對因犯公共危險之罪致用路人發生
    死亡之結果，亦均能預見，則被告二人間就被害人張意玉、李清涼死亡結果之發
    生，亦有犯意之聯絡，行為之分擔，均為共同正犯。被告二人分別以一高速競駛
    之行為，撞死被害人張意玉、李清涼而犯刑法第一百八十五條第二項、第一項之
    罪，為同種想像競合犯，爰依同法第五十五條以一罪論斷。被告甲○○就其所犯
    二罪，犯意個別，罪名互異，為數罪，應予分論併罰。被告二人於肇事後留在原
    地，俟偵查犯罪職務之警員丙○○到場將其二人帶回派出所處理時，對於肇事致
    人死亡未發覺之犯罪部分，主動向警員說明肇事之經過，並表示願意接受裁判之
    意思而自首，此業據證人邱邦忠到庭結證屬實，就此部分爰依同法第六十二條自
    首之例減輕其刑。爰審酌被告二人逞一時之快，不顧用路人之安全，恣意高速行
    駛，終致肇事使被害人死亡，對被害人所生之損害甚鉅，被告甲○○迄今尚未與
    被害人家屬成立和解，且前有酒後不能安全駕駛而駕駛交通工具經法院判處拘役
    三十日，並諭知緩刑之不良紀錄，猶於緩刑期間內再犯本案，可見其毫無悔意，
    及被告己○○已與被害人張意玉之家屬成立和解，並獲得其寬恕，此業據被害人
    張意玉之母丁○○（原名陳月蕊）陳明在卷，及被告犯罪動機、目的、智識及其
    品性等一切情狀，分別量處如主文所示之刑；並就被告甲○○部分定其應執行之
    刑。
三、公訴意旨另謂：被告己○○、甲○○二人於九十年十一月二日凌晨三時許，明知
    在公眾通行之道路疾行競速，足生道路交通公眾往來之危險，猶駕駛上開汽車在
    偶然相遇之上記地點起，各基於殺人之不確定犯意競駛，以時速超過一百公里以
    上之速度，在高雄市市區交通繁忙之五福路供公眾通行之道路上由西向東奔馳競
    速，足生公眾往來之危險，競駛至五福二路、林森路口時，被告己○○先撞上被
    害人張意玉所騎乘ＺＥＬ─四０九號輕機車，並將被害人張意玉連人帶車拖行一
    百餘公尺，使被害人張意玉死亡，被告甲○○見在前之被告己○○已肇事向右閃
    避，因車速過快，撞上在五福路與忠孝路口停等紅燈處騎乘ＹＸＦ─三三一號輕
    機車之被害人李清涼，使被害人李清涼死亡，因認其二人涉犯刑法第二百七十一
    條第一項之殺人罪。訊據被告均堅決否認有何上開殺人犯行，辯稱係因車速過快
    不小心撞上被害人致其死亡，並非故意殺人等語。按刑法關於犯罪之故意，係採
    希望主義，不但直接故意，須犯人對於構成犯罪之事實具備明知及有意使其發生
    之兩個要件，即間接故意，亦須犯人對於構成犯罪之事實預見其發生且其發生不
    違背犯人本意者始能成立，若對於構成犯罪之事實，雖預見其能發生，而在犯人
    主觀上確信其不致發生者，仍應以過失論。最高法院二十二年度上字第四二二九
    號判例可資參照。本案被告與被害人於本件車禍發生前彼此並不相識，顯無任何
    仇怨嫌隙，亦無任何利害關係，是被告對於殺害被害人之犯罪事實，當無明知及
    有意使其發生之動機。次查，酒後駕車、高速行駛與發生車禍致人死傷或財物損
    失之事實間，並無一定之必然關係，亦即酒後駕車並不必然會發生車禍或致人死
    傷之結果，雖被告已預見酒後駕車可能發生車禍致人死傷或財物損失之事實，惟
    無論車禍發生後損傷者係其本身或他人，就行為人而言，均須付出一定之代價，
    甚或遭到刑事責任之追訴及民事責任之求償，衡諸常情，當非行為人所願見，亦
    即酒後駕車發生車禍而致人死傷等結果，應非行為人之本意。本件被告縱有酒後
    駕車、高速急駛之事實，揆諸前開說明，雖被告有預見車禍發生並致人死傷之事
    實，亦難遽認發生車禍並致被害人受傷之結果並不違背被告之本意。告訴代理人
    又執目擊證人乙○○證稱：被告等有闖紅燈之行為，顯無停車之意思，而認被告
    等有殺人之不確定故意云云，惟為被告等所否認，被告己○○並辯稱係被害人張
    意玉闖紅燈，伊才閃煞不及等語，本院參酌被害人李清涼於案發時係停在忠孝一
    路南向北方向等紅燈，而當時號誌均正常運作等情，堪認相距不到一百公尺之林
    森路口亦應為紅燈，換言之，五福路上應屬綠燈，自難僅憑乙○○於警訊中之指
    訴，遽認被告等有闖紅燈之行為。本件被告既無殺人之故意，又查無其他證據足
    資證明被告有公訴人所指之殺人犯行，原應為無罪之諭知，惟檢察官蒞庭時認此
    部分犯行與前開以他法致生往來之危險，因而致人於死罪部分，有方法結果之牽
    連關係，爰不另為無罪之諭知，附此敘明
據上論斷，應依刑事訴訟法第二百九十九條第一項前段、刑法第二十八條、第一百八
十五條第一項、第二項、第一百八十五條之三、第五十五條、第六十二條、第五十一
條第五款，判決如主文。
本案經檢察官楊婉莉到庭執行職務
中      華      民      國    九十一    年      四      月     三十     日
                          臺灣高雄地方法院刑事第三庭
                                          審判長  法  官    裕斗
                                                  法  官    孫啟強
                                                  法  官    李淑惠
右正本證明與原本無異。
如不服本判決，應於判決送達後十日內，向本院提出上訴狀。
                                                  書記官    曾秀鳳
中      華      民      國    九十一    年      四      月     三十     日
